臺灣高等法院交通事件裁定　　　　　　 94年度交抗字第858號
抗　告　人
即受處分人　甲○○
上列受處分人因違反道路交通管理處罰條例案件，不服臺灣臺北
地方法院中華民國94年10月28日所為裁定（94年度交聲字第984
號），提起抗告，本院裁定如下：
    主  文
抗告駁回。
    理  由
一、本件抗告意旨略以：
(一)抗告人於94年7 月17日確係將汽車停於「臺北農場運銷股份
    有限公司」之地，非「馬場町紀念公園」，並補提收據證明
    。若此地為市府地，則租用人亦是臺北農場運銷股份有限公
    司，使用權應歸該公司所有，臺北市政府若要拖吊私人車輛
    ，應通知當事人，不應不告而取。
(二)交通局93年10月21日發布的告示牌，僅為宣導措施，並未說
    明違規要受處罰或罰款，既是宣導措施，何有違規？且臺北
    市政府就河川地既開放民眾停車，就不能有淹水情形，若政
    府治水無方要民眾買單，亦應處罰水利局。
(三)抗告人知悉颱風來襲與應將車輛駛離堤外停車場，係屬二事
    。本場地曾整過地，納莉颱風威力比海棠大，此停車場亦未
    淹水，海棠颱風威力比納莉小，何來淹水？臺北市政府公權
    力行使過當，拖吊無理。又抗告人繳交管理費合法停車，市
    政府不能以保護市民生命、財產安全為由而卸責。
二、本院查：
(一)按「汽車停車時，停車時間、位置、方式及車種，如公路或
    警察機關有特別規定時，應依其規定。」，又「汽車駕駛人
    停車時，有停車時間、位置、方式、車種不依規定之情形者
    ，處新臺幣（下同）六百元以上一千二百元以下罰鍰。」，
    道路交通安全規則第112 條第1 項第16款、道路交通安全管
    理處罰條例第56條第1 項第6 款分別定有明文。
(二)本件原處分機關臺北市交通事件裁決所以：94年7 月17日海
    棠颱風來襲期間，臺北市政府工務局養護工程處公布將自同
    日16時起陸續關閉各堤防水門，臺北市政府防災應變中心並
    對外發布各堤防水門將自同日16時起陸續關閉，預計至18時
    止全部關閉，依臺北市政府交通局先前公告，臺北市堤外停
    車場已停駐車輛應於同日16時前駛離，詎抗告人所有之車號
    IG—8600號自用小客車於同日20時42分仍停放於馬場町紀念
    公園停車場內，顯已違反道路交通安全規則第112 條第1 項
    第16款規定，經舉發單位臺北市政府警察局交通警察大隊直
    屬第二分隊警員高若冠當場以拍照之方式採證，並以抗告人
    有上開違規行為而依道路交通管理處罰條例第56條第1 項第
    9 款規定掣單舉發，裁處抗告人罰鍰六百元，經抗告人於舉
    發通知單上所載應到案日期（94年8 月24日）前之同年8 月
    3 日向原處分機關提出申訴，經原處分機關函請舉發單位調
    查結果，仍認抗告人有前開違規行為，原處分機關乃於同年
    9 月8 日依道路交通管理處罰條例第56條第1 項第9 款之規
    定，裁處抗告人罰鍰六百元，此有臺北市政府警察局交通警
    察大隊94年8 月16日北市警交大三字第09433628500 號函、
    採證相片、臺北市政府警察局北市警交大字第A3Q117641 號
    舉發違反道路交通管理事件通知單、臺北市交通事件裁決所
    裁22-AA3Q117641 號違反道路交通管理事件裁決書等在卷可
    憑（原審卷第7 至10頁、第16頁）。
(三)次查，臺北市政府工務局養護工程處因海棠颱風侵襲臺灣本
    島，於94年7 月17日發布自同日16時起陸續關閉各堤防水門
    ，臺北市政府交通局停車管理處（下稱臺北市停車管理處）
    依臺北市政府交通局93年10月21日所發布之「本市各堤外停
    車場於中央氣象局發布影響臺灣北部陸上颱風及超、特豪大
    雨警報後，依道路交通安全規則第112 條第1 項第16款規定
    禁止車輛進入及停放，已停駐車輛應儘速駛離，未駛離者，
    於河川管理機關所宣布之關閉堤防通行閘門時間前二小時，
    依道路交通管理處罰條例第56條第1 項第9 款規定舉發及移
    置，並依臺北市政府處理妨礙交通車輛自治條例第8 條規定
    收取移置及保管費用」公告，發布新聞通知車主儘速將停放
    於堤外停車場之車輛駛離，並通知臺北市政府警察局交通警
    察大隊自同日16時起，對未依規定駛離堤外停車場車輛執行
    舉發、拖吊及移置作業等情，有臺北市政府警察局交通警察
    大隊94年8月16日北市警交大三字第09433628500號函（原審
    卷第7、8頁）、臺北市政府交通局93年10月21日公告（原審
    卷第36頁）及臺北市政府交通局停車管理處新聞稿（原審卷
    第38至39頁）附卷足憑。又，徵諸臺北市政府警察局交通警
    察大隊警員於現場拍攝照片（見原審卷第9 頁）及舉發違反
    道路交通管理事件通知單（見原審卷第10頁），足認抗告人
    所有之車號IG—8600號自用小客車迄於同日20時42分確實仍
    停放在馬場町紀念公園停車場內，未依規定駛離，抗告人違
    反交通安全規則第112 條第1 項第16款規定，至堪是認。
(四)抗告人於原審聲明異議意旨以：抗告人任職臺北市政府捷運
    局機電系統工程處，於94年7 月17日10時至翌日10時輪值防
    災業務，因辦公室並無電視，無從得知臺北市各堤防水門將
    於17日16時起關閉之消息，臺北市政府自94年8 月12日起始
    在各堤外停車場豎立告示牌，公告防汛期間停駐車輛應即駛
    離，抗告人於海棠颱風來襲期間既不知有上述規定，即無違
    規可言。又上開車輛係停放於臺北農產運銷股份有限公司之
    停車場內，舉發通知單記載異議人違規地點為「馬場町紀念
    公園」，顯係誤載，況抗告人停放車輛地點為私有地，非河
    川地，歷年從未淹水，交通大隊理應逐一通知異議人儘速駛
    離，焉能趁颱風來襲全民疲於防災之際，擅自拖吊民眾車輛
    云云，而不服原審裁定提起本件抗告，並以上開抗告意旨執
    為抗辯。惟查：
  (1)抗告人雖提出「華中橋堤外停車場證明聯」影本（見原審卷
    第13頁及本院卷第8 頁），辯稱上開車輛係停放於臺北農產
    運銷股份有限公司私人停車場內云云，惟，抗告人所提停車
    場證明聯，其上係記載「臺北農產運銷股份有限公司華中橋
    堤外停車場證明聯」，則此或僅能證明該停車場之管理單位
    為「臺北農產運銷股份有限公司」，但無從遽謂該停車場所
    屬土地係屬臺北農產運銷股份有限公司所有，抗告人上開所
    辯是否屬實，已非無疑。況，上開證明聯單所載：「華中橋
    堤外停車場」，與原審卷附第9 頁採證相片上抗告人車輛所
    在地點相符。再，參諸原審卷附第11頁相片內之臺北市政府
    94年8 月12日公告，其內容略載：「本河川區域於中央氣象
    局發布海上陸上颱風警報或超大豪雨特報，其警戒區域包含
    臺北地區時，警報或特報發布四小時後，本河川區域禁止停
    放車輛，……」等以觀，足證抗告人停放車輛所在之停車場
    係在河川區域甚明。則依水利法規定，臺北市政府核屬該河
    川區域管理之主管機關，其對該區域之停車時間，無論該土
    地是否屬私人所有，自均有權依法限制之權。故益徵抗告人
    上開所稱該土地係屬私人所有停車場云云，容與本件臺北市
    政府因颱風來襲而依法發布命令，禁止車輛進入該停車場停
    放、已停駐者應儘速駛離等無涉。復且，本件停車場用地均
    屬公有河川區域，有臺北市政府工務局養護工程處94年10月
    4 日北市工養字第09465546400 號函在卷可明（原審卷第37
    頁），抗告人此部分所辯實無足取。
  (2)抗告人另辯稱臺北市政府自94年8 月12日起始豎立告示牌，
    公告防汛期間停駐車輛應即駛離云云，並提出照片為證（見
    原審卷第11、12頁）。惟臺北市政府交通局於93年10月21日
    即已公告該市各堤外停車場停駐車輛於中央氣象局發布影響
    臺灣北部陸上颱風及超、特豪大雨警報後，依道路交通安全
    規則第112 條第1 項第16款規定禁止車輛進入及停放，已停
    駐車輛應儘速駛離，未駛離者，於河川管理機關所宣布之關
    閉堤防通行閘門時間前二小時，依道路交通管理處罰條例第
    56條第1 項第9 款規定舉發及移置，並依臺北市政府處理妨
    礙交通車輛自治條例第8 條規定收取移置及保管費用，有臺
    北市政府交通局公告影本附卷足憑（見原審卷第36頁），堪
    認臺北市政府交通局早於93年10月11日即已發布上述公告。
    縱臺北市各堤外停車場於上述公告發布後，始於94年8 月12
    日另行豎立告示牌宣示上開事項，惟此屬各堤外停車場為再
    次提醒民眾所為權宜措施，自不得以此認定上開公告自告示
    牌豎立後始發生效力，更不能以此推翻前公告之效力。再，
    觀諸上開公告事項，已明確載明未依規定駛離者，應如何處
    置及其法律依據，足認該公告除在於宣導外，尚具法規命令
    之效力，抗告人昧於公告內容，憑空指稱上開公告未說明違
    規處罰之旨，並稱該公告僅具宣導措施，其何有違規云云，
    亦非可取。
  (3)抗告人另辯稱伊適輪值防災業務，因辦公室無電視，無從得
    知臺北市各堤防水門將於同日16時起關閉之消息云云。然查
    ，臺北市政府工務局養護工程處因海棠颱風直撲臺灣本島，
    於94年7 月17日上午即已公布該市各堤防水門將自同日16時
    起關閉，臺北市停車管理處後於同日發布新聞稿通知車主儘
    速將停放於各公有堤外停車場之車輛駛離，宣布將自同日14
    時起實施拖吊，並就同日16時以後拖吊之車輛收取移置、保
    管費用，並科以罰鍰，有臺北市停車管理處新聞稿影本在卷
    可稽（見原審卷第38、38之1 頁）；且中央氣象局因海棠颱
    風侵襲臺灣本島，於94年7 月16日14時30分許即已發布海上
    颱風警報、同日23時30分許另發布陸上颱風警報，亦有中央
    氣象局颱風警報發布概況表附卷足參（見原審卷第40頁），
    抗告人復自承當時適輪值防災業務等情（見原審卷第6 頁）
    ，堪認抗告人於值班前即已知悉海棠颱風將於94年7月17日
    直撲臺灣本島，參以颱風來襲期間停放堤外停車場車輛如未
    於各水門關閉前駛離，除可能遭洪水淹沒外，如遭洪水沖流
    亦可能因此阻塞河道導致河川水位暴漲，甚而發生堤防潰決
    、河水倒灌等重大危險，嚴重影響其他市民生命、財產之安
    全，是上開車主本應隨時注意災害應變中心發布各項消息，
    以採取因應措施，況抗告人任職於臺北市政府捷運局機電系
    統工程處，並需負防災之責，對於臺北市政府之防災措施更
    無不知之理。故抗告人以值班辦公室無電視而圖卸責，實難
    採信。
  (4)至抗告人其餘抗告意旨所指，純係以一己認定之詞漫言指摘
    ，亦與本件違規事實容屬無關，不足推翻其違規之行為，本
    院認無一一指駁之必要，併此說明。
(五)綜上，抗告人確有於上揭時地停車時間不依規定之違規行為
    ，原處分機關依道路交通管理處罰條例第56條第1 項第9 款
    、違反道路交通管理事件統一裁罰基準表及處理細則第43條
    、第44條、第61條之規定，裁處抗告人罰鍰六百元，並無違
    誤，原審因此駁回抗告人之異議，即無不當。抗告人猶以前
    詞執為抗告理由，指摘原裁定不當，殊屬無據，應予駁回。
三、據上論結，應依道路交通案件處理辦法第26條、刑事訴訟法
    第412 條，裁定如主文。
中　　華　　民　　國　　94　　年　　11　　月　　28　　日
                  交通法庭審判長法　官  陳貽男
　　　　　　　　　　　　　　　　法  官  高明哲
　　　　　　　　　　　　　　　　法  官  許仕楓
以上正本證明與原本無異。
不得再抗告。
                                書記官  劉貞達
中　　華　　民　　國　　94　　年　　11　　月　　30　　日
